【裁判字號】    98,上訴,782
【裁判日期】    980416
【裁判案由】    毒品危害防制條例
【裁判全文】
臺灣高等法院刑事判決                 98年度上訴字第782號
上  訴  人
即  被  告  乙○○原名張克誠.
選任辯護人  莊守禮律師
            邱鎮北律師
上  訴  人
即  被  告  甲○○
選任辯護人  陳河泉律師
上列上訴人因毒品危害防制條例案件，不服臺灣桃園地方法院
97年度訴字第751號，中華民國97年12月31日第一審判決（起訴
案號：臺灣桃園地方法院檢察署97年度偵字第13100號），提起
上訴，本院判決如下：
    主  文
上訴駁回。
    事  實
一、乙○○（原名張克誠，97年12月25日改名）及甲○○明知愷
    安命係毒品危害防制條例第2條第2項第3款所定之第三級毒
    品，不得非法持有及販賣，亦明知某姓名年籍不詳之成年藥
    頭意圖販賣第三級毒品愷他命營利，竟基於幫助該藥頭販賣
    第三級毒品愷他命之犯意，於民國97年2月22日晚間7時38分
    許，先由甲○○以其所持有號碼為0000000000號之行動電話
    ，撥打其友人丙○○所持有號碼為0000000000號之行動電話
    ，再由乙○○與丙○○通話，乙○○詢問丙○○購買之數量
    ，丙○○答稱：「差不多20」，乙○○告知如購買愷他命20
    公克，得以每公克新臺幣（下同）400元購得，嗣二人與丙○○相約在桃園縣某麥當勞前見面，乙○○、甲○○及丙○○在上開麥當勞前見面後，乙○○及甲○○向丙○○表示將
    接送該姓名年籍不詳之成年藥頭至桃園縣楊梅鎮梅溪加油站
    ，讓丙○○自行與該藥頭接洽購買第三級毒品愷他命，即由
    甲○○駕駛車輛搭載乙○○至桃園縣中壢市某舞廳接送該藥
    頭至上開梅溪加油站，丙○○則自行前往該地，二方會合後
    ，丙○○即進入甲○○上開駕駛之車輛後座，乙○○則坐在
    上開甲○○所駕車輛之副駕駛座，該不詳姓名之藥頭則坐在
    後座，由丙○○交付8,000元予該藥頭，並由該藥頭交付20
    公克之愷他命予丙○○，乙○○及甲○○以此方式幫助該姓
    名年籍不詳之藥頭販賣第三級毒品愷他命予丙○○。案經桃
    園縣警察局楊梅分局監聽甲○○所持有0000000000號之行動
    電話，並於97年5月30日下午4時許，由警察拘提乙○○到案
    ，始悉上情，並另又查獲甲○○涉犯上情。
二、案經桃園縣政府警察局楊梅分局移送台灣桃園地方法院檢察
    署檢察官偵查起訴。
    理  由
壹、證據能力：
一、證人丙○○於原審之證述業經具結及交互詰問，自有證據能
    力。
二、另按刑事訴訟法第165條之1第2項：「錄音可為證據者，審
    判長應以適當之設備，顯示聲音，使當事人、代理人、辯護
    人或輔佐人辨認或告以要旨」，乃就新型態證據之開示、調
    查方法而為之規定；所謂「以適當之設備，顯示」，通常以
    勘驗為之，重在辨別錄音聲音之同一性，兼及錄音內容之真
    實性。偵查犯罪機關依法定程序監聽之錄音，應認該監聽所
    得之錄音帶，始屬調查犯罪所得之證據，但依據監聽錄音結
    果予以翻譯而製作之通訊監察譯文，乃該監聽錄音內容之顯
    示，此為學理上所稱之派生證據，屬於文書證據之一種。此
    於被告或訴訟關係人對其譯文之真實性發生爭執或有所懷疑
    時，法院固應依刑事訴訟法第165條之1第2項規定勘驗該監
    聽之錄音帶踐行調查證據之程序，以確認該錄音聲音是否為
    本人及其內容與通訊監察譯文之記載是否相符；然如被告或
    訴訟關係人對其監聽錄音之譯文真實性並不爭執，顯無辨認
    其錄音聲音之調查必要性。是法院於審判期日就此如已踐行
    提示通訊監察譯文供當事人辨認或告以要旨，使其表示意見
    等程序並為辯論者，其所為之調查證據程序即無不合，最高
    法院96年度台上字第1869號裁判要旨參照。本件判決所援引
    之0000000000號行動電話通訊監察譯文之證據能力，當事人
    及辯護人均表示不爭執（見本院卷第45頁），上開通訊監察
    譯文，自有證據能力。
三、至被告甲○○辯護人於原審辯稱依台灣桃園地方法院通訊監
    察結束通知書所載，系爭通訊監察之目的並非在調查被告有
    無涉犯毒品犯行，而係於通訊監察槍砲彈藥刀械管制條例案
    件過程中，一併得悉被告可能另涉毒品犯行，故系爭通訊監
    察譯文及監察之錄音光碟無證據能力云云。本件依被告甲○○所提通訊監察結束通知書其「案由」欄記載「槍砲彈藥刀
    械管制條例」（見原審卷第55頁），雖與被告等涉犯毒品危
    害防制條例之罪嫌未盡一致。惟通訊保障及監察法第11條第
    1 項第1款至第9款規定通訊監察書應記載之事項，係規範通
    訊監察書所必須具備之形式要件，而上述應記載之事項如有
    誤寫、缺漏或其他相類之瑕疵，是否影響於該通訊監察書之
    效力，暨依該監察通訊書所實施之監聽而取得之資訊內容有
    無證據能力之判斷，通訊保障及監察法雖無明文規定，但參
    照同法第5條第5項及第6條第3項關於違法進行監聽行為情節
    重大者，所取得之內容或所衍生之證據，於司法偵查、審判
    或其他程序中，均不得為證據之規定以觀，自應視其瑕疵情
    節是否重大以資判斷，並非記載稍有簡略或誤漏即當然無效
    。故本件通訊監察書上「案由」欄記載，縱與本件上訴人等
    所涉犯毒品危害防制條例罪嫌之案由不同而略有瑕疵，但其
    情節尚非重大，自不影響於其通訊監察之效力及因而取得資
    訊內容之證據能力。
貳、認定犯罪事實之證據及理由：
一、訊據被告乙○○、甲○○固不否認有於上揭時、地與丙○○
    聯絡買賣第三級毒品愷他命之事宜、以及載送上揭姓名年籍
    不詳之藥頭與丙○○進行買賣第三級毒品愷他命等情，惟矢
    口否認有何幫助販賣第三級毒品愷他命之犯行，被告均辯稱
    ：伊係與丙○○一起合資購買第三級毒品愷他命，如此可取
    得較便宜之價格，僅係幫助施用第三級毒品愷他命，而非係
    幫助販賣第三級毒品愷他命云云。惟查：
（一）證人丙○○於原審證稱：伊打電話給被告甲○○，詢問是
      否有認識的藥頭，以便能購買價格較低之愷他命，電話由
      被告甲○○轉接給被告乙○○，被告乙○○在電話中表示
      有認識藥頭，伊與被告乙○○及甲○○先在桃園縣某麥當
      勞前會面，被告2人要求伊至楊梅梅溪加油站等待，被告2
      人會將藥頭載送至該加油站，在梅溪加油站時，係由被告
      甲○○駕駛汽車載送藥頭及被告乙○○，伊便上去該汽車
      之後座，伊先將交易毒品之金錢8,000交付予坐在該汽車
      後座之人，該人再交付毒品與伊等語綦詳（見原審97年12
      月11日審判筆錄，原審卷第72至78頁）；此外復有被告甲○○上開所持有號碼為0000000000號之行動電話之通訊監
      察譯文：「（被告乙○○：你要多少啊？）丙○○：差不
      多20吧！（被告張克誠：20，好一點的進口的400元，細
      的。）」、「（丙○○：你正在回來的路上嗎還是剛去？
      ）被告甲○○：沒有，我已經在那個，在弄了。（丙○○
      ：在弄了，好，那你等一下就慢開，我先去拿一下東西）
      」、「（被告甲○○：喂，我過去找你喔，因為那個人等
      我們等很久了）丙○○：我在麥當勞這邊。」等語，有通
      訊監察譯文1份附卷可稽（參見臺灣桃園地方法院檢察署
      97年度偵字第13100號卷第13-14頁），由上開監聽譯文可
      知，被告乙○○已知悉該不詳姓名之藥頭係以買方如購買
      愷他命20公克，得以每公克400元購得，被告甲○○將購
      買人丙○○之電話轉給被告乙○○，被告二人對於該姓名
      年籍不詳之成年藥頭有販賣第三級毒品愷他命營利之意圖
      ，自難諉為不知；不論證人丙○○有無於上開監聽電話之
      前撥打電話給甲○○，被告二人既明知該不詳姓名之藥頭
      係要販賣毒品予丙○○，仍擔任本件毒品販賣交易之媒介
      人，由被告甲○○駕駛車輛，共同載送該出賣毒品之藥頭
      至桃園縣楊梅鎮梅溪加油站與丙○○進行毒品交易，被告
      二人所為已助成藥頭販賣第三級毒品犯罪行為之實現，應
      堪認定。
（二）按刑法上之幫助犯，係以幫助他人犯罪之意思而參與犯罪
      構成要件以外之行為為其成立要件，惟所謂以幫助他人犯
      罪之意思而參與者，指其參與之原因，僅在助成他人犯罪
      之實現者而言，倘以合同之意思而參加犯罪，即係以自己
      犯罪之意思而參與，縱其所參與者為犯罪構成要件以外之
      行為，仍屬共同正犯，又所謂參與犯罪構成要件以外之行
      為者，指其所參與者非直接構成某種犯罪事實之內容，而
      僅係助成其犯罪事實實現之行為而言，苟已參與構成某種
      犯罪事實之一部，即屬分擔實施犯罪之行為，雖僅以幫助
      他人犯罪之意思而參與，亦仍屬共同正犯。查，被告張克
      誠及甲○○亦不否認丙○○與姓名年籍不詳藥頭間之毒品
      交易乃係處於穿針引線地位（參見原審審理卷第85頁），
      由上開通訊監察譯文，丙○○告知被告張克誠購買毒品之
      數量：差不多20等語，且事後毒品之價金係由買受人丙○○自行交付予藥頭，再由藥頭交付毒品予丙○○，足見被
      告乙○○與丙○○尚未達成販賣毒品之合意，應認被告二
      人尚無參與販賣構成要件行為。被告二人雖均辯稱：渠等
      係幫助丙○○施用毒品，並無幫助姓名年籍不詳之藥頭販
      賣毒品之犯意云云，被告甲○○並辯稱伊不認識藥頭云云
      ，惟被告二人明知該姓名不詳之藥頭要販賣第三級毒品予
      丙○○，被告二人從中聯繫，並共同搭載該藥頭至交易地
      點完成交易，應認被告二人主觀上已有幫助販賣之犯意，
      至被告甲○○是否認識藥頭，仍無礙其幫助販賣犯意之認
      定，被告辯稱無幫助販賣第三級毒品之犯意並不可採；又
      被告二人所參與者係販賣構成要件以外之行為，客觀上已
      有聯繫及接送藥頭之幫助行為，自應構成販賣第三級毒品
      之幫助犯。至被告甲○○於原審提出本院91年度上訴字第
      941號、最高法院91年度台上字第4670號判決主張本件應
      屬幫助施用云云，惟查，細觀被告所提判決之事實，該案
      之被告係載同施用者去向販毒者購買毒品，本件被告係載
      送販毒者與施用者交易毒品，情節不同，自難以比附援引
      。況依卷附最高法院97年台上字第6253號判決，該案亦認
      定搭載販賣毒品者，係論以幫助販賣毒品之罪，亦有上開
      判決書附卷可稽。
（三）至被告2人雖另又辯稱：渠等係與丙○○合資購買毒品，
      因此僅係幫助施用第三級毒品云云，然證人丙○○於原審
      到庭具結證稱：「（97年2月22日當天你跟張克誠、甲○○通電話之前，你們有無談到要一起買愷他命事情？）更
      之前沒有，前一天也沒有。」（參見原審卷第75頁），此
      外，再觀諸上揭被告甲○○所持有之行動電話通訊監察譯
      文（參見上揭偵卷第13-14頁），被告乙○○與丙○○並
      無談及任何被告2 人與丙○○合資購買毒品事宜，是被告
      所辯顯係卸責之詞，亦不可採。
（四）綜上，本案事證明確，被告犯行洵堪認定，應依法論科。
二、按愷他命分別屬毒品危害防制條例第2 條第2 項第3 款所定
    之第三級毒品。核被告乙○○及甲○○所為均係犯毒品危害
    防制條例第4條第3項、刑法第30條幫助販賣第三級毒品罪。
    被告乙○○及甲○○係以幫助上揭姓名年籍不詳之藥頭犯罪
    之意思而參與，所為核係毒品危害防制條例第4條第3項販賣
    第三級毒品之罪之幫助犯，應依刑法第30條第2項之規定按
    正犯之刑減輕之。
三、原審適用上開規定，並審酌愷他命具有高度成癮性，戒解不
    易，嚴重危害國人身心健康，為國法所厲禁，被告誘於利益
    ，恣意販售海洛因及甲基安非他命，戕害他人健康，惡性重
    大，均各量處被告有期徒刑2年10月。另按毒品危害防制條
    例第19條第1項規定，犯該條例第4條至第9條、第12條、第
    13條或第14條第1項、第2項之罪者，其供犯罪所用或因犯罪
    所得之財物，均沒收之，如全部或一部不能沒收時，追徵其
    價額或以其財產抵償之。被告甲○○幫助販賣毒品所用之行
    動電話（含SIM卡1張），屬被告甲○○持用所有（原審誤載
    為乙○○所有），且係供被告二人幫助聯絡本案販賣第三級
    毒品所用之物，應依毒品危害防制條例第19條第1項之規定
    併予宣告沒收，如全部或一部不能沒收時，追徵其價額或以
    其財產抵償之。原審認事用法，並無違誤，量刑亦屬妥適，
    被告上訴意旨否認幫助販賣犯行，並無理由，應予駁回。
據上論結，應依刑事訴訟法第368條，判決如主文。
本案經檢察官許仲瑩到庭執行職務。
中    華    民    國    98    年    4     月    16    日
                  刑事第六庭審判長法  官  林堭儀
                                  法  官  張明松
                                  法  官  吳淑惠
以上正本證明與原本無異。
如不服本判決，應於收受送達後10日內向本院提出上訴書狀，其
未敘述上訴之理由者並得於提起上訴後10日內向本院補提理由書
（均須按他造當事人之人數附繕本）「切勿逕送上級法院」。
                                  書記官  陳雅加
中    華    民    國    98    年    4     月    20    日
附錄本件論罪科刑法條全文
毒品危害防制條例第4條。
製造、運輸、販賣第一級毒品者，處死刑或無期徒刑；處無期徒
刑者，得併科新臺幣 1 千萬元以下罰金。
製造、運輸、販賣第二級毒品者，處無期徒刑或7年以上有期徒
刑，得併科新臺幣7百萬元以下罰金。
製造、運輸、販賣第三級毒品者，處5年以上有期徒刑，得併科
新臺幣5百萬元以下罰金。
製造、運輸、販賣第四級毒品者，處3年以上10年以下有期徒刑
，得併科新臺幣3百萬元以下罰金。
製造、運輸、販賣專供製造或施用毒品之器具者，處1年以上7年
以下有期徒刑，得併科新臺幣1百萬元以下罰金。
前五項之未遂犯罰之。


司法院資訊處製作；財團法人民間司法改革基金會備份。
